【裁判字號】    91,自,106
【裁判日期】    920130
【裁判案由】    偽造文書
【裁判全文】
臺灣高雄地方法院刑事判決                          九十一年度自字第一六號
    自  訴  人  丙○○  住台中.
    自訴代理人  王文雄律師
    被      告  丁○○  男  四.
    被      告  乙○○  男  四.
右列被告因偽造文書案件，經自訴人提起自訴，本院判決如左：
    主  文
丁○○、乙○○均無罪。
    理  由
一、公訴意旨略以：被告丁○○及乙○○係兄弟，與告訴人丙○○具有姐弟之關係，
    其三人之父親即被繼承人許文施於民國八十八年一月二十二日死亡後，留有遺產
    。被告二人明知自訴人並未出席八十八年七月一日舉行之遺產分割協調會議，竟
    共同基於偽造文書之犯意聯絡，向告訴人表示若因其延誤繼承登記所產生之罰鍰
    及其他一切責任應由其負責，致使自訴人為免因其因素致延誤辦理先父許文施遺
    產繼承登記，乃於八十八年十月十日，前往高雄市左營區表兄李建廷住處，親自
    將自訴人印章及印鑑證明交予被告乙○○，俾便辦理先父許文施之遺產繼承登記
    。詎被告二人取得自訴人印章及印鑑證明後，竟未經自訴人之同意，於八十八年
    七月一日所立之遺產分割協議書上，假冒自訴人「丙○○」之名義簽名，並將前
    開自訴人為辦理遺產繼承登記而交予被告乙○○之印章盜蓋於上，再推由被告丁○○持向高雄縣岡山地政事務所辦理土地登記，足以生損害於自訴人，因而認為
    被告二人共同涉犯刑法第二百十七條第一項偽造署押及同條第二項盜用印章罪嫌
    。
二、按犯罪事實應依證據認定之，無證據不得推定其犯罪事實；又不能證明被告犯罪
    者，應諭知無罪之判決，刑事訴訟法第一百五十四條、第三百零一條第一項分別
    定有明文。次按認定不利於被告之事實，須依積極證據，苟積極證據不足為不利
    於被告事實之認定，即應為有利於被告之認定，更不必有何有利之證據。再事實
    之認定，應憑證據，如未能發現相當證據，或證據不足以證明，自不能以推測或
    擬制之方法，以為裁判之基礎。再自訴人之指訴，如同告訴人之告訴，係以使被
    告受刑事訴追為目的，是其指訴是否與事實相符，仍應調查其他證據以資審認（
    最高法院三十年上字第八一六號、四十年台上字第八六號、五十二年台上字第一
    三○○號判例參照）。
三、訊據被告丁○○、乙○○固坦承確有依上開遺產分割協議書內容辦理遺產分割，
    且於八十八年十月十日至李建廷住處等事實，惟均堅決否認有偽造文書犯行，被
    告丁○○辯稱：系爭遺產分割協議書係由伊五舅即代書甲○○於八十八年七月一
    日，依照伊先父遺囑所製作，但因為自訴人丙○○就遺產分配之比例不滿，遂於
    八十八年十月十日，與丙○○、乙○○及許宏彰等人到伊等表哥李建廷住處，協
    調遺產分割事宜，後來因為伊兄弟三人願意多給自訴人百分之五之遺產，自訴人
    才將印章及印鑑證明交予甲○○，由甲○○在遺產分割協議書蓋章，伊等並無偽
    造文書之犯行等語；被告乙○○辯稱：於八十八年十月十日，伊亦是被通知到場
    ，因為自訴人丙○○覺得遺產分配不公，伊大姊許芳容、二姊原本分得比例為百
    分之二十五，但是因為自訴人有投資百分之十，故其分配遺產之比例應為百分之
    三十五，後來伊等覺得自訴人既然認為不公，伊等三兄弟就增加百分之五持分給
    丙○○，當日伊並未拿到丙○○之印章及印鑑證明，伊等之印章均係交由甲○○
    辦理遺產分割事宜，系爭遺產分割協議書亦係由甲○○製作等語。經查：
（一）系爭遺產分割協議書係由證人甲○○依照被繼承人許文施之遺囑所製作，自訴
      人與被告等於八十八年十月十日協議完成後，丙○○係將印章交予甲○○，由
      甲○○在系爭遺產分割協議書蓋印完成，其上「丙○○」之簽名亦係由甲○○
      所簽署等情，業據證人甲○○於本院調查時證稱：八十八年七月一日之遺產分
      割協議書，係由伊按照許文施之遺囑所擬定，丙○○之簽名係伊所簽署，被告
      與自訴人於八十八年十月十日協議完成後，丙○○才將印章交給伊，由伊在協
      議書上補蓋完成等語（見本院九十一年五月十四日訊問筆錄），證人李明輝於
      本院調查時亦證稱：於八十八年十月十日，丁○○、乙○○、丙○○協商完成
      後，就由代書（指甲○○）處理等語（見本院九十一年六月十四日訊問筆錄）
      ，二人證詞互核一致，復參以依系爭遺產分割協議書觀之，其上「丁○○」、
      「乙○○」、「丙○○」、「許芳容」等人之簽名均屬相同，且與遺產分割協
      議書本文中有關「丁○○」、「乙○○」、「丙○○」、「許芳容」等字之筆
      跡相同等情，足見系爭遺產分割協議書上之「丙○○」簽名確係由甲○○所簽
      署，於八十八年十月十日協商完成後，自訴人係將印章交付予甲○○，由甲○○在協議書上蓋印，是被告二人所辯：系爭協議書係由代書甲○○製作，於八
      十八年十月十日協商完成後，自訴人方將印章交予甲○○，由甲○○在協議書
      上蓋印等語，堪以採信。是以上開簽名及蓋印之行為均非被告二人所為，自難
      認被告二人有何偽造署押及盜用印章之行為。
（二）證人即被告表哥李建廷於本院調查時證稱：於八十八年十月十日，自訴人與被
      告等人為遺產分割之事，至伊住處協商，協商結果係被告等人願意多拿一些遺
      產給自訴人，大家都有同意，當日有協商完成等語（見本院九十一年五月十四
      日訊問筆錄）；證人即代書甲○○於本院調查時證稱：於八十八年十月十日當
      天，自訴人丙○○要求分多一點遺產，自訴人原本係分得百分之三十五，後來
      分得百分之四十，後來被告與自訴人協議完成後，丙○○才將印章交給伊，由
      伊在協議書上補蓋完成，伊還有拿協議書給渠等觀看，問渠等有無意見等語（
      見本院同日訊問筆錄）；證人李明輝於本院調查時亦證稱：自訴人與被告等人
      於八十八年十月十日至李建廷住處商量遺產處理事宜，因為丙○○對其父親所
      立遺囑之遺產分配比例不滿，所以有爭執，後來商量很久，丁○○、乙○○等
      人同意再多撥百分之五給丙○○，丙○○當場也同意，之後他們兄弟姊妹和好
      ，伊還有看到渠等抱頭痛哭，伊確定當時渠等已經協商完成，後來就由代書（
      指甲○○）處理等語（見本院九十一年六月十四日訊問筆錄），綜觀上開協議
      時在場之目擊證人所陳，其等對討論之時間、爭執之原因及遺產分配比例增加
      之證詞相契，而依被繼承人許文施之遺囑及系爭遺產分割協議書觀之，自訴人
      丙○○就座落於高雄縣橋頭鄉○○段七三０地號所有權全部及同段六八一地號
      土地持分七一一五０分之一０００之分配比例，確從原分配比例百分之三十五
      增加至百分之四十，核與前揭證人所證述之情節相符，堪以信採，足證被告二
      人所辯：自訴人同意遺產分割協議書所載內容後，方交出印章以辦理遺產分割
      登記等語，洵非虛妄。況系爭遺產分割協議書係減少被告二人及另一繼承人許
      宏彰之分配比例，以增加自訴人分配之比例，苟被告二人確係偽造自訴人署押
      及盜用印章，焉有減少自己之分配比例，以增加自訴人之比例之理？由此益徵
      被告前揭辯詞，洵屬有據，應堪採信。綜上，自訴人之印章既係於八十八年十
      月十日協議完成後，始交出上開印章予代書甲○○，以辦理遺產分割登記，其
      就上開印章之使用顯有授權甲○○使用之意無訛，自難謂有何偽造署押及盜用
      印章可言。
（三）綜上所述，本件自訴人所舉之證據，不足以證明被告丁○○、乙○○確有偽造
      署押及盜用印章之犯行，且本院復查無其他積極證據，足資證明自訴意旨論列
      被告二人之犯罪事實屬實，揆諸前開說明，既不能證明被告犯罪，依法自應為
      無罪之諭知。
據上論斷，應依刑事訴訟法第三百零一條第一項、第三百四十三條，判決如主文。
本案經檢察官吳協展到庭執行職務。
中      華      民      國    九十二      年    一      月     三十     日
                                臺灣高雄地方法院刑事第六庭
                                    審判長法  官      李政庭
                                          法  官      周玉群
          法  官      邱泰錄
右正本證明與原本無異。
如不服本判決，應於判決送達後十日內，向本院提出上訴狀。
                                          書記官     林慧君
中    華    民    國      九十二      年      一      月      三十      日


司法院資訊處製作；財團法人民間司法改革基金會備份。
